臺灣高等法院臺中分院刑事判決　　　　　　　　　九十三年度上訴字第一六二九號
　　上 訴 人即
　　公　訴　人　臺灣台中地方法院檢察署檢察官
　　被　　　告　乙○○
右上訴人因被告違反醫師法案件，不服臺灣臺中地方法院九十三年度訴字第一七一八
號中華民國九十三年八月三十日第一審判決（起訴案號：臺灣地方法院檢察署九十二
年度偵字第一六五一八號），提起上訴，本院判決如左：
    主　　  文
原判決撤銷。
乙○○未取得合法醫師資格，擅自執行醫療業務，處有期徒刑捌月，緩刑參年。
扣案之治療檯壹台、藥物計黏假牙之cement壹罐、Simplee液體壹瓶、粉壹罐、
Hygenic粉壹罐、麻藥噴劑Cryspray壹瓶、熱利士得新壹罐、止痛藥Neodyne、
Albothyl、Camphorated Phenol、利菲炎錠各壹瓶、黃色藥丸貳拾陸顆、消炎藥
Postpengha壹罐、膠囊肆顆、胃藥陸拾捌顆，醫療器械計注射針頭參拾捌支、拔牙鉗
參支、麻藥注射器貳支、敲假牙器壹支、雙頭探針玖支、單頭探針貳支、填補器伍支
、調粉器貳支、口鏡玖枝、棉花夾子玖支、固定鉗壹支，及記事簿壹本均沒收。
    事　　  實
乙○○未取得合法牙醫師資格，竟自民國八十三年間起，至九十三年六月間止，在台
中縣大里市○○○街七三號住處，為不特定之牙科病人治療牙病、拔牙、做假牙等，
擅自執行牙醫師之醫療業務，其間曾於九十年四月間為甲○○裝置假牙十七顆，收費
新台幣五萬一千元，嗣因假牙發生崩裂，乙○○未能妥為處理，甲○○始發覺乙○○
為無照行醫，乃向臺灣臺中地方法院檢察署告發。經該署檢察官於九十三年六月十四
日十四時三十分許，率警至上址搜索而查獲，扣得其未取得合法醫師資格，擅自執行
醫療業務所使用之治療檯一台、、藥物計黏假牙之cement一罐、Simplee液體一瓶、
粉一罐、Hygenic粉一罐、麻藥噴劑Cryspray一瓶、熱利士得新一罐、止痛藥Neodyne
、Albothyl、Camphorated Phenol、利菲炎錠各一瓶、黃色藥丸二十六顆、消炎藥
Postpengha一罐、膠囊四顆、胃藥六十八顆，醫療器械計注射針頭三十八支、拔牙鉗
三支、麻藥注射器二支、敲假牙器一支、雙頭探針九支、單頭探針二支、填補器五支
、調粉器二支、口鏡九枝、棉花夾子九支、固定鉗一支等藥械，及其所有供其犯罪所
用之記載醫療內容之記事簿一本。
    理　　  由
一、右揭事實，除被告乙○○否認其係自八十三年間起即已擅自執行牙醫師之醫療業
    務，而辯稱其係自八十九年間起始擅自執行牙醫師之醫療業務外，其餘均已供承
    不諱，並經被害人甲○○於原審準備程序時指述甚詳，復有現場照片十五幀附卷
    可稽（見偵查卷第二三頁至第二十頁），且有治療檯一台、藥物計黏假牙之
    cement 一罐、Simplee液體一瓶、粉一罐、Hygenic粉一罐、麻藥噴劑Cryspray
    一瓶、熱利士得新一罐、止痛藥Neodyne、Albothyl、Camphorated Phenol、利
    菲炎錠各一瓶、黃色藥丸二十六顆、消炎藥Postpengha一罐、膠囊四顆、胃藥六
    十八顆，醫療器械計注射針頭三十八支、拔牙鉗三支、麻藥注射器二支、敲假牙
    器一支、雙頭探針九支、單頭探針二支、填補器五支、調粉器二支、口鏡九枝、
    棉花夾子九支、固定鉗一支等藥械及被告親自記載醫療內容之記事簿一本扣案可
    資佐證。而被告於原審審理時亦對檢察官起訴其自八十三年間起擅自執行牙醫師
    之醫療業務之犯行，表示承認（見原審卷第二六頁），是被告辯稱其並非自八十
    三年間起，而係自八十九年間起始擅自執行牙醫師之醫療業務云云，自不足採，
    是被告之犯行洵堪認定。
二、核被告所為係犯醫師法第二十八條前段之未取得合法醫師資格擅自執行醫療業務
    之罪。原審以本案事證明確，對被告所犯上開之罪，予以論罪科刑，固非無見，
    惟起訴書並未求處被告緩刑，而原審宣告被告緩刑卻未在原審判決書內記載其理
    由，自有未妥。另原審對於扣案之上開之物，並未詳予區分何者係依醫師法第二
    十八條前段規定宣告沒收，何者係依刑法第三十八條第一項第二款之規定宣告沒
    收，亦有不當。檢察官上訴雖以被告未與告訴人和解，其行為嚴重違反醫師法，
    且犯後毫無悔意，指摘原判決不當，非有理由，然原審判決既有上開可議之處，
    仍屬無可維持，自應由本院予以撤銷改判。爰審酌被告素行良好、違法擅自執行
    醫療業務時間長達十年及犯後坦承大部分犯行、對被害人甲○○所造成之損害及
    迄今未與被害人達成和解等一切情狀，量處如主文所示之刑。查被告前未曾受有
    期徒刑以上刑之宣告，有台灣高等法院被告全國前案紀錄表在卷足憑，被告經此
    偵審程序及刑之宣告，當知所警惕，信無再犯之虞，本院因認其所受刑之宣告，
    以暫不執行為適當，爰併宣告緩刑三年，以啟自新。至扣案之治療檯一台、藥物
    計黏假牙之cement一罐、Simplee液體一瓶、粉一罐、Hygenic粉一罐、麻藥噴劑
    Cryspray一瓶、熱利士得新一罐、止痛藥Neodyne、Albothyl、Camphorated
    Phenol、利菲炎錠各一瓶、黃色藥丸二十六顆、消炎藥Postpengha一罐、膠囊四
    顆、胃藥六十八顆，醫療器械計注射針頭三十八支、拔牙鉗三支、麻藥注射器二
    支、敲假牙器一支、雙頭探針九支、單頭探針二支、填補器五支、調粉器二支、
    口鏡九枝、棉花夾子九支、固定鉗一支，係被告未取得合法醫師資格擅自執行醫
    療業務所使用之藥械，業經其供述在卷，應依醫師法第二十八條前段之規定宣告
    沒收。至扣案之被告親自記載醫療內容之記事簿一本，為被告所有，亦經其供述
    在卷，因非屬藥械，雖無法依醫師法第二十八條前段之規定宣告沒收，惟此係供
    被告擅自執行醫療業務犯罪所使用之物，自應依刑法第三十八條第一項第二款之
    規定併宣告沒收。
據上論斷，應依刑事訴訟法第三百六十九條第一項前段、第三百六十四條、第二百九
十九條第一項前段，醫師法第二十八條前段，刑法第十一條、第七十四條第一款、第
三十八條第一項第二款，判決如主文。
中      華      民      國      九十三      年    十二     月  二十九   日
                                    臺灣高等法院臺中分院刑事第八庭
                                          審判長法  官  羅  得  村
                                                法  官  劉  榮  服
                                                法  官  巫  政  松
右正本證明與原本無異。
如不服本判決應於收受送達後十日內向本院提出上訴書狀，其未敘述上訴之理由者並
得於提起上訴後十日內向本院補提理由書（均須按他造當事人之人數附繕本）。
                                                書記官  許  麗  花
中      華      民      國      九十三   年      十二     月    三十    日
附錄本案論罪科法條：
醫師法第二十八條前段
未取得合法醫師資格，擅自執行醫療業務者，處六個月以上五年以下有期徒刑，得併
科新臺幣三十萬元以上一百五十萬元以下罰金，其所使用之藥械沒收之。
                                                                        Ｉ
